【裁判字號】    92,上易,2910
【裁判日期】    921128
【裁判案由】    違反著作權法
【裁判全文】
臺灣高等法院刑事判決                          九十二年度上易字第二九一０號
    上  訴  人  臺灣臺北地方法院檢察署檢察官
    被      告  甲○○
                        （
    選任辯護人 薛松雨律師
               王玫君律師
右上訴人因被告違反著作權法案件，不服臺灣臺北地方法院九十二年度易字第一０八
五號，中華民國九十二年九月十二日第一審判決（起訴案號：臺灣臺北地方法院檢察
署九十一年度偵字第二三二四一號），提起上訴，本院判決如左：
    主  文
上訴駁回。
    理  由
一、本件公訴意旨略以：甲○○意圖銷售營利，明知「魔戒首部曲」影音著作物（即
    VIDEO CD，VCD）光碟，係「美商新線製作股份有限公司」（NEW LINE PRODUCTI
    ONS,INC.）擁有著作權之音樂著作物，非經前揭公司之同意或授權，不得擅自重
    製、散布或意圖營利而交付。詎竟出於侵害前揭公司著作權之犯意，於民國九十
    一年九月二十五日，向年籍姓名均不詳人購入盜版光碟片，再以每十片新臺幣二
    仟元之代價，在台北市○○路○段五十一號前即光華商場附近兜售予不特定之人
    。嗣於九十一年九月廿五日晚間七時二十分許，為警查獲，並扣得甲○○所有供
    販售所用盜版影音光碟三片及空白光碟七片，因指被告甲○○涉有著作權法第八
    十七條第二款之規定，而依著作權法第九十三條論處。
二、按犯罪事實應依證據認定之，無證據不得推定其犯罪事實；又不能證明被告犯罪
    者，應諭知無罪之判決，刑事訴訟法第一百五十四條、第三百零一條第一項分別
    定有明文。而所謂認定犯罪事實之證據，係指足以認定被告確有犯罪行為之積極
    證據而言，該項證據自須適合於被告犯罪事實之認定，始得採為斷罪資料，又苟
    未能發現相當證據或證據不足以證明，自不能以推測或擬制之方法，以為裁判基
    礎，故被告否認犯罪事實所持之辯解，縱屬不能成立，仍非有積極之證據足以證
    明其犯罪行為，不能遽為有罪之認定，此觀諸最高法院二十九年上字第三一０五
    號、四十年台上字第八六號及三十年上字第一八三一號判例自明。
三、公訴意旨指被告涉有著作權法第八十七條第二款規定之罪嫌，無非以被告持有扣
    案之光碟片十片被查獲，及被告於警詢、偵查中之供述、告訴代理人之指述資為
    依據。訊之被告甲○○固不否認有其所持有為警查獲之十片光碟中，三片為「魔
    戒首部曲」之視聽著作，另七片為空白光碟片之事實，惟辯稱：伊當時是問別人
    要不要買色情光碟，準備先給空白片，等確認身份不是警察後，再以色情片換回
    空白片等語。
四、經查：被告為警察查獲之十片光碟片，其中三片是「魔戒首部曲」電影之視聽著
    作，另外七片為空白光碟片之事實，固為被告所承認，並有光碟十片扣案可據，
    以及扣押物一覽表在卷可稽。但查被告於警詢時即供稱：「我在光華商場西側向
    人兜售色情光碟，在十九時二十分以十片色情光碟代價二千元要兜售時遭警查獲
    」、「因為我只是要買空白片，以無碼色情光碟去騙客人」、「今天我是要去買
    耳機，在等朋友時，想起以前賣光碟時，就問人要不要買大補帖，沒想到真有人
    要買，所以才會有今天的事情」等語（見偵字卷第四頁），於偵查中稱：「我向
    店家買十片空白片計一百元，店家知道我們是賣大補帖，我約在晚上七點購買的
    ，購得後，我以十片二千元之價格，向客人稱是色情光碟片，隨即為便衣刑警查
    獲」、「（為何空白片騙稱為光碟片？）因為當時旁邊很多便衣警察，為了躲避
    追查，我們會賣空白片給客人，並留下0000000000我的電話，若對方不是警察，
    我再換給他」、「昨天是本來想賣大補帖，但缺貨，客人又稱要買色情光碟，才
    會賣給他空白片」、「十片買來是為了要騙客人為色情光碟」等語（見偵字卷第
    二二頁）、在原審調查時陳稱：「當時是有人要向我買光碟，他說要買Ａ片，但
    是我沒有，我問我朋友有沒有，我朋友也說沒有，我就去跟店家買十片空白光碟
    ，下來時就被警查獲」、「（有無色情光碟？）沒有。假如有找到色情光碟我再
    跟他換回來」、「（片子裡魔戒首部曲何來？）我去店家買，說是空白，但到警
    察局卻說裡面有內容」等語，是依照被告所述之情形，被告並無販賣「魔戒首部
    曲」之電影光碟片之意，否則當無準備其他七片空白光碟片一同交付之理。是被
    告所辯，非不足採。綜上所述，尚難僅依被告持有該重製之「魔戒首部曲」電影
    光碟片三片，即可認定被告有公訴意旨所指之犯行。
五、原審同此認定，以本案不能證明被告犯罪，揆諸前揭判例之意旨，而依法為被告
    無罪判決之諭知，經核原判決結論並無不合。檢察官上訴略以：(一)、光華商場以
    未公然陳列之方式販賣盜版光碟，以逃避查緝，原審未查遽認被告無犯罪故意，
    係有未當。(二)、光碟生產係一貫作業，無可能夾雜他種產品，已燒錄之光碟片亦
    有染料刻痕，被告辯稱該盜版光碟係夾雜在空白光碟中並不合理。(三)、被告要買
    空白光碟以行騙買主，何需經人介紹商家云云。指摘原判決不當請求撤銷改判。
    惟查：本案尚查無明確證據證明被告係有販賣「魔戒首部曲」盜版光碟之情形，
    已如前述。再查本案之扣案十片光碟光碟上均無「魔戒首部曲」影片之標示，亦
    無三片係有刻痕之光碟及任何影片或內容之標示，且扣案扣押物清單上指有「魔
    戒首部曲」之編號一、二、三光碟，與其他編號四至十之光碟片外觀上均無不同
    ，此有上開光碟扣案可憑，則被告辯稱伊當時並不知道係有內容之磁碟一節，即
    屬有憑。且參諸被告自案發後始終堅稱當時所為係為販賣色情光碟片，經查，被
    告嗣在本案發生後確因涉犯刑法第二百三十五條第一項之妨害風化罪而經檢察官
    於九十二年九月二十四日聲請簡易處刑，此有被告之前案紀錄在卷可參。是被告
    辯稱伊係要販賣盜版光碟者一節，亦非無憑。檢察官既未提出被告有任何販賣「
    魔戒首部曲」影片之事證，而本案既不能確切證明被告有販賣「魔戒首部曲」盜
    版之故意，自難繩以上開罪名。綜上所述，檢察官上訴所指各節，均不足採，其
    上訴自無理由，應予駁回。
據上論斷，應依刑事訴訟法第三百六十八條，判決如主文。
本案經檢察官呂丁旺到庭執行職務。
中      華      民      國    九十二    年      十一      月   二十八   日
                              臺灣高等法院刑事第十庭
                                  審判長法  官  溫  耀  源
                                        法  官  吳      燦
                                        法  官  何  菁  莪
右正本證明與原本無異。
不得上訴。
                                        書記官  陳  菊  珍
中      華      民      國    九十二    年     十二     月      三      日


司法院資訊處製作；財團法人民間司法改革基金會備份。
